【裁判字號】    92,訴,391
【裁判日期】    920501
【裁判案由】    詐欺等
【裁判全文】
臺灣板橋地方法院刑事判決                          九十二年度訴字第三九一號
    公  訴  人  臺灣板橋地方法院檢察署檢察官
    被      告  甲○○
右列被告因詐欺案件，經檢察官提起公訴（九十二年度偵緝字第一四二號），本院判
決如左：
    主  文
甲○○幫助常業詐欺，處有期徒刑柒月，所得財物新臺幣仟元沒收，如全部或一部
不能沒收時，以其財產抵償之。
    事  實
一、甲○○因缺錢花用，於民國九十年十月間見報紙分類廣告，得知可藉由出租自己
    具名成立之郵局帳戶換取現金使用；且能預見其提供帳戶予不相識之人使用，可
    能幫助不詳之犯罪集團從事常業詐欺或其他不法犯行，並掩飾該集團自己重大犯
    罪所得財物，竟仍不違其本意，而基於幫助常業詐欺及洗錢之犯意，於同年十月
    二十九日，依廣告上之電話號碼撥打電話與對方聯絡，依對方指示至郵局開戶，
    並將立帳郵局：三重正義郵局、局號：0000000、帳號：0000000
    0號帳戶之存摺、提款卡、印章，以新台幣（下同）三千元之代價，於其台北縣
    三重市○○○路交付予報紙上刊登廣告而姓名年籍不詳之成年男子，供其作為存
    、提款、匯款所用，而以此方式幫助該犯罪集團於為常業詐欺犯行時，掩飾其重
    大犯罪所得之財物（該犯罪集團係基於常業詐欺之犯意，在報紙上刊登專業信用
    貸款之廣告，誘使急需金錢之不特定人依廣告內容與之聯絡，詐騙被害人匯款至
    甲○○所提供之郵局帳戶內，再加以提領）作為匯款之帳戶，藉此掩飾常業詐欺
    所得款項而不易追查。適廖彩桑淳因需款孔急，於九十一年一月初見該集團於聯
    合報上刊登協助申請「信用貸款」之廣告，而陷於錯誤，經電話聯繫後，遭自稱
    「張小姐」之人以告知於九十一年一月四日匯款一萬九千元、一萬一千元、一萬
    五千元、二萬元，同年月十四日二萬七千五百元、三萬五千元，同年月十六日匯
    款一萬八千五百元、三萬四千元、二萬元、一萬二千元，共計二十一萬二千元至
    甲○○所提供之郵局帳戶內之方式，嗣廖彩桑因發現有異，始知受騙，經報警處
    理後，循線查知上情。
二、案經廖彩桑訴由台北縣政府警察局移送臺灣板橋地方法院檢察署檢察官偵查起訴
    及臺灣台中地方法院檢察署檢察官主動偵分移送併案。
    理  由
一、右揭事實，業據被告甲○○於偵查中及本院審理中，坦承不諱，核與被害人廖彩
    桑之指訴相符，且有三重郵局提供之甲○○開戶資料及郵政劃撥儲金帳戶對帳單
    、被害人之郵政劃撥單影本各一份、郵政劃撥收據影本十件等存卷可資佐證，應
    可信實。而金融帳戶為個人理財之工具，而申請開設金融帳戶並無任何特殊之限
    制，一般民眾皆可以存入最低開戶金額之方式申請之，且一個人可以在不同之金
    融機構申請多數之存款帳戶使用，此乃眾所週知之事實，則依一般人之社會生活
    經驗，苟見陌生人不以自己名義申請開戶，反而以刊登廣告之方式向不特定人借
    得他人之金融機構帳戶供己使用，衡情應對於該帳戶之是否合法使用乙節當有合
    理之懷疑。而被告並不知悉借得其帳戶之年籍不詳之成年男子之真實姓名、住居
    所等相關年籍資料，業經其供認在卷（請見本院九十二年一月二十四日訊問筆錄
    ），且該姓名年籍均不詳之成年男子透過刊登廣告之方式，以提供金錢之方式，
    收購被告上開帳戶使用，顯有違常情，益見被告於提供上開帳戶之存摺簿、印鑑
    章、提款卡給該姓名年籍均不詳之成年男子使用前，應足以預見該男子或其他不
    詳人員可能利用其所提供之帳戶從事詐騙行為並進而用於掩飾因犯罪所匯入之款
    項。綜上所述，本件事證明確，被告幫助常業詐欺及洗錢之犯行堪以認定，應予
    依法論科。
二、被告甲○○將其金融機構帳戶連同存摺、印章及提款卡提供予姓名年籍不詳之成
    年男子等人使用，幫助常業詐欺之行為人向社會大眾進行詐欺並掩飾因自己重大
    犯罪所得財物之行為，核其所為，係犯刑法第三十條、第三百四十條之常業詐欺
    罪及洗錢防制法第九條第一項之幫助洗錢罪。被告所犯上開二罪係一行為觸犯數
    罪名，屬想像競合，應從一重之幫助常業詐欺罪處斷。被告係幫助該姓名年籍不
    詳之犯罪集團成員就渠等常業詐欺之重大犯罪、及掩飾常業詐欺所得財物施以助
    力，係幫助犯，是依刑法第三十條第二項規定，按正犯之刑減輕之。爰審酌被告
    正值青壯，竟因貪圖私利而提供帳戶幫助洗錢，既助長他人犯罪，又增加查緝困
    難，危害財產安全及社會穩定，應予非難，兼衡其乃為經濟困窘，一時失慮而為
    本件犯行，其犯罪手段亦非暴戾，及犯罪後終能供認無隱，態度良好且深切反省
    等一切情狀，量處如主文所示之刑。
三、被告提供前開帳戶幫助洗錢，得款三千元，此據被告於警訊中供明（見偵緝卷第
    十二頁反面最後一行），應依洗錢防制法第十二條規定沒收之，如全部或一部不
    能沒收時，以其他財產抵償之。
四、退併辦部分：
（一）臺灣台中地方法院檢察署九十二年度偵字第一二七○號偵查案件，其移送併辦
      意旨略以：被告於九十一年八月八日前某日，以五千元之代價將其所有之台北
      國際商業銀行三重分行，帳號為0000000000000帳戶存摺、提款
      卡、語音信箱密碼，由郵購方式販售予乙○○（另案由臺灣台中地方法院審理
      中），作為乙○○向不特定民眾詐欺取財洗錢之人頭帳戶，以幫助乙○○詐欺
      取財，認為與上開案件有連續犯之關係，屬於裁判上一罪云云。
（二）按犯罪事實應依證據認定之，無證據不得推定其犯罪事實；又不能證明被告犯
      罪者，應諭知無罪之判決，刑事訴訟法第一百五十四條、第三百零一條第一項
      分別定有明文。
（三）訊據被告甲○○堅詞否認有此部分犯行，辯稱：「這個帳戶是我去開的沒有錯
      ，這是我之前在新竹工作時，我的工頭說要匯款給我，說要開戶頭給他，後來
      我才去開戶的，但是後來工頭沒有匯款給我，他是直接拿工錢給我的，但是存
      摺後來被偷走了，後來戶頭我有去報遺失，戶頭我是九十一年七月去開立的，
      當時我的提款卡及密碼都被偷走了，當時我的三顆印章也都被偷了，當時我是
      一個包包被偷走了，當時存摺有二本，當時都被偷了，包包不見我是九十一年
      九月初我才發現的，我是九月初才去報遺失的，後來我去銀行結存時，銀行的
      行員告訴我說我的戶頭已經有被使用過了。」（請見本院審判筆錄第三頁第四
      行至十一行）。而併辦意旨認為被告涉犯幫助洗錢、幫助詐欺等罪嫌，無非以
      乙○○於警訊時陳稱：「郵局、銀行人頭帳戶係詐騙不特定民眾時，作為被騙
      民眾匯入款之用，提款卡係領取詐騙所得款項之用，其來源係由我翻閱報紙小
      廣告依電話號碼撥打向其說明購買郵局、銀行人頭帳戶存摺數量，再以郵局每
      本一萬二千元、銀行每本五千元購得。」（請見臺灣台中地方法院檢察署九十
      一年度偵字第一七九二二號偵查卷第八頁反面第四行至第六行），及於乙○○
      住處搜得甲○○之台北國際商業銀行三重分行，帳號為0000000000
      000帳戶存摺本一件為證據。惟乙○○係以郵購方式購得甲○○上開存摺，
      而甲○○自承居無定所，為台北街友，甚至連具保金額一萬元均無法籌措，經
      本院以顯有逃亡之虞羈押於台北看守所，豈有可能花錢刊登廣告販售存摺、提
      款卡，且亦無證據證明乙○○以甲○○之上開帳戶作為掩飾其詐欺取財之洗錢
      帳戶，是尚難僅以乙○○住處扣得上開存摺，即認被告涉有販售該台北國際商
      業銀行三重分行存摺而幫助詐欺、幫助洗錢之犯行。併案意旨所指被告此部分
      罪嫌不足，與前開有罪部分即無連續犯之裁判上一罪關係，自應退回檢察官另
      為適當之處理，附此敘明。
據上論斷，應依刑事訴訟法第二百九十九條第一項前段，洗錢防制法第九條第一項、
第十二條，刑法第十一條前段、第三十條第二項、第三百四十條、第五十五條，罰金
罰鍰提高標準條例第一條前段，判決如主文。
本案經檢察官楊四猛到庭執行職務。
中    華    民    國      九十二      年      五      月      一      日
                                      臺灣板橋地方法院刑事第五庭
                                          法  官    絲鈺雲
右正本證明與原本無異。
如不服本判決，應於判決送達後十日內，向本院提出上訴狀。
                                          書記官    許清秋
中    華    民    國      九十二      年      五      月  二      日
附錄本案論罪科刑法條全文
中華民國刑法第三百四十條
以犯第三百三十九條之罪為常業者，處一年以上七年以下有期徒刑，得併科五萬元以
下罰金。
洗錢防制法第九條
洗錢者，處五年以下有期徒刑，得併科新台幣三百萬元以下罰金。
以犯前項之罪為常業者，處一年以上七年以下有期徒刑，併科新台幣一百
萬元以上一千萬元以下罰金。
法人之代表人、法人或自然人之代理人、受雇人或其他從業人員，因執行
業務犯前二項之罪者，除處罰行為人外，對該法人或自然人並科以各該項
所定之罰金。但法人之代表人或自然人對於犯罪之發生，已盡力為防止行
為者，不在此限。
犯前三項之罪，於犯罪後六個月內自首者，免除其刑；逾六個月者，減輕
或免除其刑；在偵查或審判中自白者，減輕其刑。


司法院資訊處製作；財團法人民間司法改革基金會備份。
